【裁判字號】    99,交易,235
【裁判日期】    990831
【裁判案由】    業務過失傷害
【裁判全文】
臺灣臺北地方法院刑事判決             99年度交易字第235號
公  訴  人  臺灣臺北地方法院檢察署檢察官
被      告  戊○○
上列被告因業務過失傷害案件，經檢察官提起公訴（99年度偵字
第2013號），本院判決如下：
    主  文
戊○○因業務過失傷害人，處有期徒刑伍月，如易科罰金，以新
臺幣壹仟元折算壹日。
    事  實
一、戊○○係以駕駛計程車為業之人，屬從事業務之人。其於民
    國98年7月28日7時55分許，駕駛車牌號碼為001-NX號之營業
    用自小客車，沿臺北市○○區○○路由南往北方向行駛，途
    至中華路與西藏路路口時，明知駕駛人本應注意汽車行經行
    人穿越道，遇有行人穿越時，無論有無交通指揮人員指揮或
    號誌指示，均應暫停讓行人先行通過，並應注意車前狀況，
    隨時採取必要之安全措施，而依當時情形，天候晴、日間自
    然光線、柏油路面乾燥、無缺陷及障礙物、視距良好，亦無
    不能注意之情事，竟疏未注意適有行人乙○○同向行走於行
    人穿越道上，仍貿然左轉西藏路，致戊○○所駕駛之前開營
    業小客車左後照鏡及左前車門部分撞及乙○○，致乙○○左
    側倒地，受有頭部外傷併顱內出血、左側顏面鈍挫傷併左眼
    結膜下出血、左側軀幹外傷等傷害。戊○○於肇事後，且上
    開犯罪未被發覺前，由其他在場民眾代為向警方報案，待警
    方到場時當場承認為肇事人，而自首願接受裁判。
二、案經乙○○之妻丁○○訴由臺北市政府警察局萬華分局報告
    臺灣臺北地方法院檢察署檢察官偵查起訴。
    理  由
一、證據能力部分：
    本院認定事實所引用之下列卷證資料（包含文書證據、物證
    等證據），並無證據證明係公務員違背法定程序所取得，且
    被告及檢察官於本院準備程序及審判期日中對本院提示之該
    卷證，就證據能力均未表示爭執，迄至言詞辯論終結前亦未
    再聲明異議，又卷內之文書證據，亦無刑事訴訟法第159條
    之4之顯有不可信之情況與不得作為證據之情形，本院審酌
    上開證據資料製作時之情況，尚無違法不當及證明力明顯過
    低之瑕疵，認為以之作為證據應屬適當，是依刑事訴訟法第
    159條至第159條之5規定，所引用之卷證所有證據（包含文
    書證據、物證等證據），如下揭所示均有證據能力。
二、實體部分：
（一）理由部分：
      上揭犯罪事實，訊據被告戊○○固坦承於犯罪事實所載之
      時地，有駕車行經該處之事實，惟矢口否認負有過失責任
      ，辯稱：當日駕車並未撞擊被害人，而係被害人自己撞至
      伊車輛之左後照鏡，因此跌倒在地受有傷害云云。經查：
      1、證人丙○○即本件現場處理員警到庭證稱伊至現場時
         ，派出所員警業已先抵達現場，並將被告之車輛定位
         後移至路旁，伊測量完畢並拍照後，即帶同被告一起
         至醫院，就被告及被害人部分在醫院做筆錄，被告在
         醫院時表示其駕車沿中華路南向北行駛於內側車道上
         ，遇西藏路時左轉往西，尚未抵行人穿越道時，因其
         對向即北往南方向有機車右轉，因此先行讓機車右轉
         通過，被告表示當時其眼角有看到路口之行人穿越道
         上被害人正由南往北方向行走，迨機車右轉完畢，被
         告慢慢往西行駛時，感覺左後照鏡與左前門有擦撞到
         人等語（見本院卷第119頁）。又經本院勘驗被告第一
         次警詢筆錄之錄音帶，被告當日在和平醫院內向證人
         丙○○供稱當日伊係沿中華路內車道欲左轉，車輛適
         行至人行道，車頭部份在人行道，伊看見有一個老人
         家，剛好有機車違規右轉，因此伊先讓機車通過，當
         伊車輛欲起駛時，老先生剛好走到，當時係伊車輛左
         後照鏡與前門部分擦撞到行人，伊待機車通過後即慢
         慢啟動，啟動就有感覺擦撞到人等語，此有本院勘
         驗筆錄在卷可稽（見本院卷三第148-151頁），則自證
         人丙○○之證詞及被告當時談話紀錄之錄音堪驗結果
         ，可認定被告於事故發生後第一時間係向警方表示於
         左轉西藏路時，確實已注意到被害人當時係由南往北
         方向行走於人行道上，而被告當時有先暫停讓對向右
         轉西藏路之機車先行通過，待起駛時左後照鏡及左前
         車門處即擦撞被害人之事實。復衡酌被告當時製作筆
         錄之情狀，該時間點係事故發生後第一時間所為之供
         述，細節較諸事後之供述情節顯較為詳盡，復觀諸警
         方與被告之談話內容，亦可認定被告當時非但係本於
         自由意志所為之陳述，且自其陳述經過及語氣以觀，
         亦無慌亂不知所云之情，則顯無不能採信被告第一次
         供述之理。
      2、再證人甲○○證稱伊印象中於7月間行經西藏路與中華
         路路口時，有遇見車禍事故，伊看見時傷者係坐在地
         上，背靠計程車車身部分，伊未看見發生經過，但發
         現時計程車後輪部分係在斑馬線上，傷者亦坐在斑馬
         線上等語（見本院卷第161-162頁）。復審閱卷附之道
         路交通事故現場圖（見偵卷第17頁），被告車輛之後
         半段車身係停放於人行穿越道上，復佐以被告於事故
         發生當時自承欲左轉西藏路時，即已發現被害人係由
         南往北方向行走在行人穿越道上，則堪認被告行經行
         人穿越道時，有未禮讓行人先行通過之事實，且被告
         當時既已發現有行人行走於行人穿越道上，依道路交
         通安全規則第94條第3項規定，本應待行人通過後始能
         繼續行駛，被告自承係車輛左後照鏡處與行人有碰撞
         事實，足認被告並未禮讓被害人先行通過，即率爾逕
         自左轉西藏路，始發生本件事故，是以，被告有應注
         意而未注意之過失情事，至為顯明。
      3、又被害人受有頭部外傷併顱內出血、左側顏面鈍挫傷
         併左眼結膜下出血、左側軀幹外傷等傷害之事實，業
         經本院向行政院國軍退除役官兵輔導委員會臺北榮民
         總醫院函詢屬實，此有行政院國軍退除役官兵輔導委
         員會臺北榮民總醫院99年5月7日北總企字第099001001
         5號函暨函附之病歷資料在卷可稽，則被害人於當日送
         醫時確實受有前揭所載之傷勢足堪認定。而依上開所
         載傷勢即知被害人當時係身體左側倒地受傷，且所受
         傷害顯非輕微，若被告辯稱係被害人自行碰撞伊駕駛
         之車輛而倒地受傷乙節為真實，則依據被告自稱當時
         剛起駛車速不快之情形，苟若被害人係自行碰撞車輛
         跌倒於地，衡諸常情，實難想像會肇致顱內出血之如
         此嚴重傷害結果，即便被害人為年事已高之長者，仍
         應不致因自己碰撞車輛倒地即受如此嚴重傷害。再者
         ，警方於第一次製作筆錄時，亦曾質疑被告所辯稱情
         節，被告始答稱車子有慢慢移動，剛好被害人靠過來
         等語（見本院卷第150頁），則被告辯稱係被害人自行
         碰撞伊車輛云云，實難令本院信為真實，況被告辯稱
         被害人係手拿物品撞擊伊車輛，伊有聽見清脆撞擊聲
         云云乙節，然自被告自行提出之現場照片（見本院卷
         第134頁背面），顯未看見有被告所稱雨傘、茶杯等物
         益證被告所辯稱之情節與事實不符。從而，被告既有
         未注意汽車行經行人穿越道，遇有行人穿越時，應暫
         停讓行人先行通過，並應注意車前狀況之過失情形，
         肇致其車輛左後照鏡及左前車門處撞擊被害人，並因
         此倒地受傷，兩者顯然具有因果關係，從而，被告該
         當刑法業務過失傷害罪之構成要件堪予認定。
      4、至於臺北市政府警察局交通大隊道路交通事故初步分
         析研判表雖記載被害人亦有未依號誌指示穿越道路之
         過失，惟證人丙○○證稱被告左轉西藏路時，行人穿
         越道之號誌亦同為綠燈，伊不知為何分析研判表會為
         如此記載等語（見本院卷第120頁背面），則依被告與
         被害人均稱當時中華路由南往北方向之號誌燈係綠燈
         ，且卷內並無證據堪認當時被告與被害人有違反交通
         號誌之情形，是以，顯無法認定被害人亦與有過失，
         而為有利被告之認定，併此敘明。綜上所述，本件事
         證明確，堪認被告涉犯過失傷害罪，應予以依法論科
         。
（二）論罪科刑部分：
      核被告所為係犯刑法第28條第1項後段之業務過失傷害罪
      。又被告為汽車駕駛人行經行人穿越道，不依規定讓行人
      優先通行，因而致被害人受傷，依道路交通管理處罰條例
      第86條第1項之規定，就其所犯業務過失傷害罪部分，加
      重其刑。另本件被告於偵查犯罪機關未察覺其犯行前，於
      警方於現場處理時，承認為肇事人自首犯罪接受裁判，此
      有臺北市○○○○○道路交通事故肇事人自首情形紀錄表
      1紙在卷可稽，爰依刑法第62條前段規定減輕其刑，並先
      加後減之。爰審酌被告並無前科，此有臺灣高等法院被告
      前案紀錄表在卷可稽，素行尚佳，惟犯後否認犯行，更飾
      詞辯稱係被害人自行碰撞伊車輛之情事，且於本院堪驗警
      詢錄音帶時本不爭執錄音連續性（見本院第151頁），惟
      見堪驗結果無法為有利己之認定，於言詞辯論程序時，竟
      改稱錄音不連續，其犯後態度相當不佳，暨其智識程度、
      告訴人所受之傷勢非輕，及尚未與告訴人達成和解等一切
      情狀，量處如主文所示之刑，並諭知易科罰金之折算標準
      。
據上論斷，應依刑事訴訟法刑事訴訟法第299條第1項前段，道路
交通管理處罰條例第86條第1項，刑法第284條第2項後段、第41
條第1項前段、第62條前段，刑法施行法第1條之1，判決如主文
。
本案經檢察官李彥霖到庭執行職務。
中    華    民    國    99    年    8     月    31    日
                  刑事第十七庭  法  官  楊雅清
上正本證明與原本無異。
如不服本判決應於收受送達後10日內向本院提出上訴書狀，並應
敘述具體理由；其未敘述上訴理由者，應於上訴期間屆滿後20日
內向本院補提理由書（均須按他造當事人之人數附繕本）「切勿
逕送上級法院」。告訴人或被害人如對於本判決不服者，應具備
理由請求檢察官上訴，其上訴期間之計算係以檢察官收受判決正
本之日期為準。
                                書記官  吳俊龍
中    華    民    國    99    年    8     月    31    日
附錄本案論罪科刑法條全文：
中華民國刑法第284條
（過失傷害罪）
因過失傷害人者，處 6 月以下有期徒刑、拘役或 5 百元以下罰
金，致重傷者，處 1 年以下有期徒刑、拘役或 5 百元以下罰金
。
從事業務之人，因業務上之過失傷害人者，處 1 年以下有期徒
刑、拘役或 1 千元以下罰金，致重傷者，處 3 年以下有期徒刑
、拘役或 2 千元以下罰金。

司法院資訊處製作；財團法人民間司法改革基金會備份。
